【裁判字號】    88,易,229
【裁判日期】    891130
【裁判案由】    詐欺
【裁判全文】
臺灣宜蘭地方法院刑事判決                          八十八年度易字第二二九號
    公  訴  人  臺灣宜蘭地方法院檢察署檢察官
    被      告  乙○○
右列被告因詐欺案件，經檢察官提起公訴（八十八年度偵字第六七二號），本院判決
如左：
    主  文
乙○○意圖為自己不法之所有，以詐術使人將本人之物交付，處有期徒刑肆月。緩刑
貳年。
    事  實
一、乙○○係設於宜蘭縣五結鄉○○路十三之一號「聖福堂香鋪」負責人，其基於為
    自己不法所有之意圖，於民國八十五年五月間，向甲○○訛稱其已獲取宜蘭指南
    宮為期一年之寺廟用金紙、香燭及其他附加產品之承攬業務，預期利潤豐潤，使
    甲○○不疑有詐而在陷於錯誤之情狀下，自同年五月間起，至八十六年六月間止
    ，陸續交付乙○○高達新臺幣（下同）四百九十五萬九十五萬三千三百八十五元
    投資「聖福堂香舖」，用以支應承包指南宮所需之金紙、香燭及其他相關附加產
  品之成本開銷。雖甲○○於上揭投資期間，均按月與乙○○清算盈虧，惟乙○○
    均以自行製作，未附帶各項收支收據之清單帳冊予之搪塞，又於甲○○提出欲拜
    訪指南宮主任委員商討續約事宜之要求時，將甲○○帶往其他寺廟參觀，均未針
    對甲○○之各項主張給予正面回應。嗣甲○○因屢未得見乙○○提出詳實之營運
    計劃書及資金使用情況，而親至「聖福堂香舖」察看，始知該香舖未有如乙○○
    所謂之營業規模，亦從未與名為指南宮之寺廟有何商業往來，方知受騙。
二、案經甲○○訴由臺灣宜蘭地方法院檢察署檢察官偵查起訴。
    理  由
一、訊據被告乙○○固分別於偵審中，到庭坦承於右揭時地經營「聖福堂香舖」時，
    商請告訴人甲○○投注資金利其經營，而每月其等雙方係以其製作，未詳列各項
    收支單據之帳目清冊對帳等情，惟否口否認有何詐欺犯行，辯稱：其本即未與指
    南宮簽有任何承攬契約，所謂之「指南宮」係告訴人用以統稱寺廟之代名詞而已
    。況告訴人挹注之資金部分僅二百餘萬元，且係供「聖福堂香舖」擴充營業設備
    之用，其餘一百餘萬元係其與告訴人私下借款及會款之債務，與本案無涉等語。
    然查：
  (一)右揭事實，業據告訴人於偵審中到庭指訴：本件純因被告向之訛稱已標得指南宮
    生意，且詳細指出係以一年為期，二個月向廟方請款一次，每個月約有二、三十
    萬利潤之誘因始挹注資金於「聖福堂香舖」，且被告起初表示僅需五、六十萬元
    資金運用即可，嗣後則屢以該筆指南宮承包業務所需為名，要求提高投資金額。
    其投資之標的僅限於指南宮業務，並非提供資金予被告擴充廠房設備（見本院八
    十八年七月二十三日、八十九年八月三日訊問筆錄）等語綦詳，核與被告於偵訊
    中自承：「（你有無向甲○○說以取得宜蘭指南宮寺廟金紙及其他附加產品之加
    工生意？）有。」、「（你有無提出營業計畫、資金使用情況等？）無。」、「
    （你向何人承包指南宮的生意？）我與該廟之廟祝談的。該廟有公開招標一次。
    」、「（整個工程之金額？）將近五十萬元。」（見偵卷第十頁、第十一頁）等
    語，大致合，復有其等雙方於八十七年一月七日簽立，載明被告確係以宜蘭指
    南宮之承包業務招攬告訴人投資之和解書一紙附卷可佐。又告訴人指稱業已投注
    資金四百九十五萬餘元之事實，有其開立之支票、電匯單據、被告彰化銀行帳戶
    往來明細紀錄、及前揭和解書等在卷可按，被告對此上開單據資料固不否認為真
    正，僅執空言置辯，而無法提出任何證據資料予以證明，抑或由本院調查認定告
    訴人之確實投資金額，是猶難單憑其空言否認，即推翻告訴人提出之各項書面證
    據。從而，本件告訴人確受被告不實之營運企畫所欺罔而陷於錯誤，以致陸續支
    付將近五百萬元資金之事實，已堪認定。
  (二)被告雖另提出其於八十五年五月十一日書立之「合約書」、與「聖福堂香舖」有
    業務往來商家之名稱、交易單據及證人陳逸宏等證據資料以實其說，然均核與本
    件詐欺事實無涉。蓋右開「合約書」僅被告一人具名其上，並無告訴人之署名，
    要難認有契約之效力。又卷附各項估價及交易往來單據，亦僅得證明被告確將告
    訴人挹注之資金用於經營「聖福堂香舖」，而無侵吞入己抑或挪作他用之程度，
    尚與本件告訴人指稱被告係以不實之指南宮承攬契約欺罔告訴人，以獲致資金運
    用之事實無關。再者，證人陳逸宏到庭結證各語，僅可證明被告事後確有還款告
    訴人之誠意，仍無法就告訴人投資標的及經過情形予以證明。綜上各情，告訴人
    甲○○指訴各語，或有書面證據可資佐憑，或與被告於偵查中之自承相符一致，
    足徵被告確有施用詐術欺罔告訴人以獲致資金運用之犯行，被告所執前揭辯詞，
    洵屬犯後卸責避究之語，委無可採。本件事證已臻明確，被告犯行應堪認定。
二、核被告所為，係犯刑法第三百三十九條第一項之詐欺取財罪。審酌被告不思以合
    法正當之途徑獲取資金來源，竟利用與告訴人熟識之便，以欺罔方式訛詐告訴人
    之信任，且到案後仍飾詞圖卸，迄未悉數償還所造成告訴人財產上之損失，惟念
    其乃因一時失慮，僅圖尋求資金以供擴充營業，動機非惡，且未挪用所訛取之資
    金於不當途徑，純係事後經營不善方無法償還詐得之資金，況其仍設定抵押權予
    告訴人，盡力清償所積欠之債務，可見其悛悔之意，到庭態度亦屬良好等一切情
    狀，爰酌情量處如主文所示之刑，以示警懲。末查，被告未曾受有期徒刑以上刑
    之宣告，此有臺灣高等法院檢察署刑案紀錄簡覆表在卷可考，其此次係因一時失
    慮，致罹刑典，信其經此偵審程序及科刑之判決，應能知所警惕，而無再犯之虞
    ，本院認其宣告之刑以暫不執行為適當，爰併予宣告緩刑三年，以啟自新，並觀
    後效。
據上論斷，應依刑事訴訟法第二百九十九條第一項前段，刑法第三百三十九條第一項
、第七十四條第一款，罰金罰鍰提高標準條例第一條前段，判決如主文。
本案經檢察官林吉泉到庭執行職務
中    華    民    國      八十九      年      十一      月     三十     日
                                  臺灣宜蘭地方法院刑事第二庭
                                          法  官  蔡  仁  昭
右正本證明與原本無異。
如不服本判決，應於判決送達後十日內，向本院提出上訴狀。(應附繕本)
                                          書記官  詹  玉  惠
中    華    民    國      八十九      年     十二       月       四     日
附錄本案論罪科刑法條全文
刑法第三百三十九條第一項
意圖為自己或第三人不法之所有，以詐術使人將本人或第三人之物交付者，處五年以
下有期徒刑、拘役或科或併科一千元以下罰金。


司法院資訊處製作；財團法人民間司法改革基金會備份。
